【裁判字號】    96,訴緝,71
【裁判日期】    970428
【裁判案由】    偽造文書等
【裁判全文】
臺灣士林地方法院刑事判決              96年度訴緝字第71號
公  訴  人  臺灣士林地方法院檢察署檢察官
被      告  己○○
上列被告因偽造文書等案件，經檢察官提起公訴（96年度偵緝字
第110 號），本院判決如下：
    主  文
己○○共同連續行使偽造私文書，足以生損害於公眾及他人，處
有期徒刑肆月，如易科罰金，以銀元參佰元即新臺幣玖佰元折算
壹日，減為有期徒刑貳月，如易科罰金，以銀元參佰元即新臺幣
玖佰元折算壹日。偽造之「庚○○」、「乙○○」、「辛○○」
、「戊○○」、「壬○○」印章各壹枚及附表一至三所示「被害
人印文數」欄所示之印文均沒收；又行使從事業務之人，明知為
不實之事項，而登載於其業務上作成之文書，足以生損害於公眾
及他人，處有期徒刑參月，如易科罰金，以銀元參佰元即新臺幣
玖佰元折算壹日，減為有期徒刑壹月又拾伍日，如易科罰金，以
銀元參佰元即新臺幣玖佰元折算壹日；又公司負責人為納稅義務
人，以不正當方法逃漏稅捐，處有期徒刑參月，如易科罰金以銀
元參佰元即新臺幣玖佰元折算壹日，減為有期徒刑壹月又拾伍日
，如易科罰金以銀元參佰元即新臺幣玖佰元折算壹日。應執行有
期徒刑肆月，如易科罰金，以銀元參佰元即新臺幣玖佰元折算壹
日。偽造之「庚○○」、「乙○○」、「辛○○」、「戊○○」
、「壬○○」印章各壹枚及附表一至三所示「被害人印文數」欄
所示之印文均沒收。
    事  實
一、己○○為宏宣企業有限公司（下稱宏宣公司，址設臺北市大
    同區○○○路316 號6 樓之11）之實際負責人（登記名義人
    為戊○○，另經檢察官為不起訴處分），其為籌足設立宏宣
    公司所需之股東人數，竟與成年之丙○○（未據起訴）共同
    基於行使偽造私文書之概括犯意聯絡，先後自民國88年5 月
    27日（起訴書誤載為88年5 月18日，應予更正）起，未經戊○○、庚○○、乙○○、辛○○、壬○○等人同意，委託不
    知情之成年刻印工偽刻上開5 人之印章，並於附表所示時間
    ，蓋用於附表一、二、三所示之私文書上，冒用戊○○名義
    擔任宏宣公司負責人；冒用其餘4 人名義擔任宏宣公司股東
    ，並交付如附表所示之私文書與不知情且成年之安德聯合會
    計師事務所王秋月會計師，由王秋月會計師於附表所示之行
    使時間，向臺北市政府建設局提出宏宣公司之設立、變更及
    解散登記申請而行使之，足以生損害於戊○○等5 人及臺北
    市政府建設局對工商登記管理之正確性。
二、己○○為納稅義務人宏宣公司之實際負責人，且為從事業務
    之人，負有據實製作薪資所得扣繳暨免扣繳憑單之義務。詎
    己○○為供納稅義務人宏宣公司逃避稅捐機關課徵稅款，明
    知辛○○並非宏宣公司所雇用之員工，且辛○○於88年間未
    自宏宣公司任職、領取薪資，竟基於使納稅義務人宏宣公司
    逃漏稅捐、行使業務上登載不實文書之概括犯意，於89年1
    月底前某日（依所得稅法第92條第1 項規定：第88條各類所
    得稅款之扣繳義務人，應於每年一月底將上一年內扣繳各納
    稅義務人之稅款數額，開具扣繳憑單，彙報稽徵機關查核）
    ，在其業務上作成之「88年度各類所得扣繳暨免扣繳憑單」
    （下稱扣繳憑單）上，虛列登載辛○○於88年間在宏宣公司
    薪資所得為新臺幣（下同）17萬5 千元，並於89年2 月20日
    起至3 月底某日（依所得稅法第71條規定：納稅義務人應於
    每年2 月20日至3 月底止，填具結算申報書，向該管稽徵機
    關申報），持該不實之扣繳憑單，委由不知情之會計師事務
    所人員據以製作該公司88年度營利事業所得結算申報書，持
    向財政部臺北市國稅局申報該公司88年度營利事業所得稅而
    行使之，致納稅義務人宏宣公司以此不正當方法逃漏88年度
    營利事業所得稅4 萬1921元，足生損害於辛○○及稅捐稽徵
    機關對於課稅之正確性。
三、案經臺灣士林地方法院檢察署檢察官偵查起訴。
    理  由
壹：證據能力部分：
    按被告以外之人於審判外之言詞或書面陳述，除法律有規定
    者外，不得作為證據。被告以外之人於審判外之陳述，雖不
    符刑事訴訟法第159 條之1 至之4 之規定，惟經當事人於審
    判程序同意作為證據，法院審酌該言詞陳述或書面陳述作成
    時之情況，認為適當者，亦得為證據，刑事訴訟法第159 條
    第1 項及第159 條之5 第1 項分別定有明文。本判決後開引
    用被告以外之人於審判外之陳述（包括言詞及書面陳述），
    皆屬傳聞證據，惟被告及其辯護人雖知上開證據資料為傳聞
    證據，但於本院審判期日均表示同意作為證據使用（見本院
    96年訴緝第71號卷第8 頁），本院審酌上開證據製作時之情
    況，並無違法不當之情事，認為以之作為證據應屬適當，揆
    諸前開規定，應認該等供述證據均有證據能力。
貳、實體部分
一、上揭犯罪事實一部分，業據被告己○○坦承不諱，核與證人
    丁○○到庭證稱：被告為宏宣公司實際負責人，別人沒有資
    格插手等語（見本院96年度訴緝第71號卷第32頁）；證人庚○○、乙○○於偵查及本院審理證稱：曾交付身分證與丙○○辦理銀行貸款，惟未同意擔任宏宣公司股東，文件上之印
    章非其2 人所有等語（見臺灣士林地方法院檢察署< 下稱士
    林地檢> 95年度偵緝字第12號卷第82至83頁、本院96年度訴
    緝第71號卷第35至37頁），證人辛○○於偵查中證稱不認識
    宏宣公司，亦無在該公司工作等語（見臺灣臺中地方法院檢
    察署〈下稱臺中地檢〉92年度他字第1747號卷第8 至9 頁）
    ，證人戊○○於偵查時證稱：被告曾透過其母親丙○○要求
    其入股宏宣公司，其答應入股，並交付身分證正本，但未同
    意擔任該公司負責人等語（見臺灣臺北地方法院檢察署〈下
    稱臺北地檢〉94年度偵緝字第1922號卷第12至13頁），證人
    壬○○到院證稱：未擔任宏宣公司股東，可能有將身分證影
    本交給丙○○，但並非因為擔任股東乙事交付，文件上印章
    亦非其所有等語，證人王秋月即受被告委託辦理宏宣公司之
    設立、變更、解散登記之會計師於偵查中證稱：宏宣公司申
    請設立、變更及解散登記之相關資料皆係被告交付並委託其
    辦理等情節相符（見士林地檢96年度偵緝字第110 號卷第23
    頁），復有宏宣公司籌備處委託書、88年5 月15日宏宣公司
    申請設立登記資料、88年5 月27日宏宣公司章程、88年5 月
    27日宏宣公司設立股東繳納股款明細表、88年5 月27日宏宣
    公司資產負債表、88年5 月31日宏宣公司設立登記申請書、
    88年6 月22日宏宣公司章程、88年6 月22日委託書、88年6
    月22日宏宣公司股東同意書、88年6 月23日宏宣公司變更登
    記申請書、88年6 月29日宏宣公司解散申請書、宏宣公司股
    東同意書、委任書各1 份在卷可稽（見士林地檢95年度偵緝
    字第12號卷第28至50頁），是被告就此部分所為自白，核與
    事實相符，應堪採信。被告與丙○○間有共同連續行使偽造
    之私文書之犯意聯絡，由丙○○未經上開等人授權，擅用彼
    等身分證資料，其2 人復委由不知情之刻印工偽刻前揭5 人
    之印章，於附表所示時間，蓋用於附表所示文件上，冒用戊○○及其餘4 人分別擔任宏宣公司負責人及股東，爾後交付
    前開偽造私文書與不知情之王秋月會計師作為宏宣公司設立
    、變更及解散登記之用，足生損害於戊○○等5 人及臺北市
    政府建設局對工商登記管理之正確性，該部分共同行使偽造
    私文書之犯行，可堪認定。
二、犯罪事實二部分，業據被告己○○坦承不諱，核與證人丁○○到庭證稱：被告為宏宣公司實際負責人等語（見本院96年
    度訴緝第71號卷第32頁），證人辛○○於偵查中證稱：不認
    識宏宣公司，亦無在該公司工作，卻遭申報有領取宏宣公司
    88年度薪資17萬5 千元所得，然其88年間係於雅鍵實業有限
    公司工作等情節相符（見臺中地檢92年度他字第1747號卷第
    8 至9 頁），復有辛○○接獲財政部臺灣省中區國稅局88年
    度綜合所得稅稅額繳款書及綜合所得稅核定通知書、財政部
    臺北市國稅局88年度綜合所得稅BAN 給付清單、營利事業所
    得稅申報核算表、營利事業所得稅結算附件資料等各1 份附
    卷可稽（見臺中地檢92年度他字第1747號卷第11至13頁、士
    林地檢95年度偵緝字第12號卷第55至59頁），宏宣公司因被
    告虛報支付辛○○薪資成本17萬5 千元，而逃漏營利事業所
    得稅4 萬1921元等節，亦有財政部臺北市國稅局95年2 月9
    日財北國稅審三字第095207902 號函文可憑（士林地檢95年
    度偵緝字第12號卷第54頁），足認被告前開自白與事實相符
    ，亦堪採信。
三、綜上所述，本件事證明確，被告前開犯行均堪認定，應予依
    法論科。
四、被告行為後，刑法於95年7 月1 日施行，修正後刑法第2 條
    第1 項規定：「行為後法律有變更者，適用行為時之法律。
    但行為後之法律有利於行為人者，適用最有利於行為人之法
    律。」，係規範行為後法律變更所生新舊法律比較適用之準
    據法，於新法施行後，應適用修正後刑法第2 條第1 項之規
    定，為「從舊從輕」之比較。另於比較時應就罪刑有關之共
    犯、未遂犯、想像競合犯、牽連犯、連續犯、結合犯，以及
    累犯加重、自首減輕暨其他法定加減原因（如身分加減）與
    加減比例等一切情形，本於統一性及整體性原則，綜其全部
    罪刑之結果而為比較適用。查本件被告己○○之上開行為時
    為88年間，行為後法律已有變更；
  (一)刑法第215 條及稅捐稽徵法第41條之法定刑分別為「3 年以
    下有期徒刑、拘役或5 百元以下罰金」、「3 年以下有期徒
    刑、拘役或科新臺幣6 萬元以下罰金」，然被告己○○行為
    時之刑法第33條第5 款規定罰金最低額為銀元一元，且依罰
    金罰鍰提高標準條例第1 條之規定，將上開罰金之原定數額
    最高得提高為十倍，是被告行為時之所得科處之罰金刑，經
    折算為新臺幣後，最高額為新臺幣1 萬5 千元及6 萬元，最
    低額為新臺幣3 元；惟依95年6 月14日增訂公布之刑法施行
    法第1 條之1 規定：「中華民國94年1 月7 日刑法修正施行
    後，刑法分則編所定罰金之貨幣單位為新臺幣；94年1 月7
    日刑法修正時，刑法分則編未修正之條文定有罰金者，自94
    年1 月7 日刑法修正施行後，就其所定數額提高為30倍。但
    72年6 月26日至94年1 月7 日新增或修正之條文，就其所定
    數額提高為3 倍。」，且依95年7 月1 日施行之刑法第33條
    第5 款之規定罰金最低額為新臺幣1 千元，是被告己○○上
    開行為所得科處之罰金刑，最高額為新臺幣1 萬5 千及6 萬
    元，最低額為新臺幣1 千元，經比較修正前後規定之結果，
    應認修正後之法律並非較有利於被告，依修正後刑法第2 條
    第1 項之規定，自應適用行為時之法律即修正前之規定論處
    。
  (二)修正後刑法第56條規定，業已刪除連續犯之規定。故連續數
    行為而犯同一罪名，依修正前刑法第56條規定，應以一罪論
    ，但得加重其刑；而依修正後規定，則已無連續犯可資適用
    ，即應將各次犯行以數罪併合處罰，是以適用修正前關於連
    續犯之規定，對被告較為有利。
  (三)經綜合比較後，以修正前之刑法規定對於被告較為有利，本
    件自應整體適用修正前刑法相關規定。
五、論罪科刑：
  (一)按營利事業填報「各類所得扣繳暨免扣繳憑單」，乃附隨其
    業務而製作，為業務上所掌文書，此種扣繳憑單內容如有不
    實，而足生損害於公眾及他人，即係犯業務上登載不實文書
    之罪名（最高法院70年9 月21日第九次刑事庭會議決議可資
    參照）；又各類所得扣繳暨免扣繳憑單係由扣繳義務人依所
    得稅法第92條規定所製作之單據，為業務上製作之文書。而
    商業會計法第15條所規定之商業會計憑證分「原始憑證」與
    「記帳憑證」二類；所謂「原始憑證」，係指證明交易事項
    發生之經過，而為造具記帳憑證所根據之憑證；而「記帳憑
    證」，則指證明處理會計事項人員之責任，而為記帳所根據
    之憑證。至於所得稅之扣繳義務人依所得稅法規定填發之免
    扣繳憑單或扣繳憑單，旨在使稅捐稽徵機關蒐集及掌握課稅
    資料，以利稅捐之核課。是員工薪資扣繳暨免扣繳憑單，僅
    係證明全年度支付員工薪資及代為扣繳綜合所得稅之情形，
    為徵、繳雙方課徵與申報綜合所得稅之依據，其既非造具記
    帳憑證所根據之憑證，亦非證明處理會計事項人員之責任而
    為記帳所根據之憑證，自難認屬商業會計法第15條第1 、2
    款所規定之會計憑證，最高法院91年度臺上字第1828號、第
    2137號著有判決可資參照。
  (二)核被告己○○就犯罪事實一所為，係犯刑法第216 條、第21
    0 條之行使偽造私文書罪，其與丙○○有犯意聯絡及行為分
    擔，應論以共同正犯（被告與丙○○行為時刑法第28條原規
    定：「二人以上共同『實施』犯罪之行為者，皆為共同正犯
    」。行為後該條修正為：「二人以上共同『實行』犯罪之行
    為者，皆為共同正犯」。將舊法之「實施」修正為「實行」
    。原「實施」之概念，包含陰謀、預備、著手及實行等階段
    之行為，修正後僅共同實行犯罪行為始成立共同正犯。是新
    法共同正犯之範圍已有限縮，排除陰謀犯、預備犯之共同正
    犯。新舊法就共同正犯之範圍既因此而有變動，自屬犯罪後
    法律有變更，而非僅屬純文字修正，應有新舊法比較適用之
    問題，且倘比較結果並無有利或不利之情形，即應依刑法第
    2 條第1 項前段之規定，適用行為時之法律，方為適法，最
    高法院96年度臺上字第934 號、第1037號、1323號、第2566
    號判決意旨參照。本件被告與丙○○係基於共同犯罪之意思
    而參與犯罪構成要件行為之犯罪，不論新法、舊法，均構成
    共同正犯，上述刑法第28條之修正內容，對被告等尚無有利
    或不利之情形，依刑法第2 條第1 項前段之規定，應適用修
    正前刑法第28條規定）。其偽造印章、印文為偽造私文書之
    部分行為，偽造私文書之低度行為，則為行使之高度行為所
    吸收，均不另論罪。其利用不知情之成年工偽刻印章；並利
    用不知情之成年會計師申請登記而遂行其犯行，為間接正犯
    。被告先後多次行使偽造私文書犯行，時間緊接，所犯係構
    成要件相同之罪名，顯係基於概括犯意反覆為之，為連續犯
    ，應依修正前刑法第56條之規定論以一罪，並加重其刑。再
    附表一編號1 、附表二編號1 、3 、附表三編號2 所示該次
    犯行，冒用多人名義為宏宣公司股東，為同種想像競和，應
    論以裁判上一罪，從一重處斷。公訴人雖未就被害人壬○○
    部分提起公訴，惟被告基於行使偽造私文書之概括犯意，未
    經壬○○同意，偽刻其印章，於宏宣公司辦理變更及解散登
    記之附表所示時間，冒用其名義擔任宏宣公司股東，蓋用附
    表二編號1 、3 、附表三編號2 所示私文書，業析如前述，
    而該部分與前揭同次經論罪科刑之犯罪事實，有同種想像競
    和犯之裁判上一罪之關係，應為起訴效力所及，本院自應併
    為審理，附此敘明。
  (三)被告己○○就犯罪事實欄二所為，係犯刑法第216 條、第21
    5 條之行使業務上登載不實文書罪及稅捐稽徵法第47條第1
    款、第41條之公司負責人以不正當方法為公司逃漏稅捐罪。
    又業務登載不實之低度行為，為行使之高度行為所吸收，不
    另論罪。其利用不知情之成年會計師事務所人員填載不實之
    扣繳憑單及持該不實之扣繳憑單申報稅捐，均屬間接正犯。
    而其先後所為業務登載不實之犯行，時間緊接，方法相同，
    所犯構成要件相同之罪名，顯係基於概括犯意而為之，為連
    續犯，應依修正前刑法第56條論以一罪，並加重其刑。次按
    公司為法人，公司負責人為自然人，二者在法律上並非同一
    人格主體。公司負責人為公司之代表，其為公司所為行為，
    應由公司負責。故公司負責人為公司以不正當方法逃漏稅捐
    ，因納稅義務人為公司，其所觸犯稅捐稽徵法第41條之罪之
    犯罪或受罰主體，仍為公司，而非公司負責人，僅因公司於
    事實上無從擔負自由刑之責任，基於刑事政策上之考慮，同
    法第47條第1 款將納稅義務人之公司應處徒刑之規定，轉嫁
    於公司負責人。是公司負責人依該條款而適用徒刑之處罰，
    乃屬代罰之性質，並非因其本身之犯罪而負行為責任。公司
    負責人為納稅義務人之公司以不正當方法逃漏稅捐，既非稅
    捐稽徵法第41條之犯罪或受罰主體，僅依同法第47條第1 款
    之規定，代替公司受徒刑之處罰，自與其本身為犯罪主體所
    犯其他罪名（如刑法第216 條、第215 條等罪）間，不具牽
    連犯關係（最高法院88年臺非字第149 號判決要旨可資參照
    ）。是被告己○○就上開犯罪事實欄一所犯共同連續行使偽
    造私文書罪及犯罪事實欄二所犯行使業務上登載不實文書罪
    及違反稅捐稽徵法第47條第1 款、第41條等3 罪間，犯意各
    別，罪名互異，應予分論併罰。
  (四)爰審酌被告己○○為陸軍官校畢業（見士林地檢96年度偵緝
    字第110 號卷第4 頁），從事軍職多年，退伍後為了做軍方
    生意，冒用前開等人名義，行使偽造私文書設立宏宣公司，
    公司雖經營不善終至解散，然營運期間之資金皆由被告獨自
    投注（見本院96年度訴緝第71號第90頁），且公司今已解散
    ，對前開被冒名等人權益之侵害有限；又被告明知辛○○並
    未領取上開薪資，竟以宏宣公司名義出具不實扣繳憑單申報
    稅捐，足生損害於稅捐機關稽徵審核稅額之正確性，所逃漏
    稅捐金額為新臺幣41,921元，及犯罪後尚能坦承犯行，應有
    悔意等一切情狀，分別量處如主文所示之刑。末按被告行為
    後，刑法第41有關易科罰金之規定，業經90年1 月10日（同
    年1 月12日生效）、94年2 月2 日（95年7 月1 日生效）修
    正，90年1 月10日修正前之刑法第41條原規定「犯最重本行
    為3 年以下有期徒刑以下之刑之罪，而受6 月以下有期徒刑
    或拘役之宣告，因身體、教育、職業或家庭之關係，執行顯
    有困難者，得以（銀元）1 元以上3 元以下折算1 日，易科
    罰金。」，而90年1 月10日修正後刑法第41條第1 項則規定
    「犯最重本刑5 年以下有期徒刑以下之刑之罪，而受6 個月
    以下有期徒刑或拘役之宣告，因身體、教育、職業、家庭之
    關係或其他正當事由，執行顯有困難者，得以（銀元）1 元
    以上3 元以下折算1 日，易科罰金。但確因不執行所宣告之
    刑，難收矯正之效，或難以維持法秩序者，不在此限。」，
    又修正前罰金罰鍰提高標準條例第2 條（於95年7 月1 日修
    正刪除）規定，就其原定數額提高100 倍折算1 日，則本件
    被告行為時之易科罰金折算標準，最高得以銀元300 元折算
    1 日，經折算為新臺幣後，最高得以新臺幣900 元折算為1
    日；惟95年7 月1 日施行之刑法第41條第1 項前段則規定：
    「犯最重本刑5 年以下有期徒刑以下之罪，而受6 個月以下
    有期徒刑或拘役之宣告者，得以新臺幣1 千元、2 千元、3
    千元折算1 日，易科罰金。」，是被告行為後法律已有變更
    ，比較被告就犯罪事實一行使偽造私文書罪、犯罪事實二稅
    捐稽徵法第47條、第41條之罪，為最重本刑5 年以下有期徒
    刑之罪，該部分受6 個月以下有期徒刑之宣告，此時，得否
    易科罰金，及修正前後之易科罰金折算標準，自以90年1 月
    10日修正後、95年7 月1 日修正前之規定對被告有利，應依
    刑法第2 條第1 項後段規定，適用90年1 月10日修正後、95
    年7 月1 日修正前之刑法第41條第1 項前段之規定；然就犯
    罪事實二所犯行使業務上登載不實之文書罪，為最重本刑3
    年以下有期徒刑之罪，就修正前後易科罰金折算標準，應依
    刑法第2 條第1 項前段，適用90年1 月10日修正後、95年7
    月1 日修正前之刑法第41條第1 項前段之規定諭知易科罰金
    ，並定其折算標準。
  (五)中華民國96年罪犯減刑條例業於96年7 月4 日公布，並於96
    年7 月16日施行，而被告犯罪係在96年4 月24日以前，雖被
    告因逃匿而於96年1 月3 日經士林地檢通緝，並於96年1 月
    12日為警緝獲歸案；其又於96年8 月7 日經本院通緝，並於
    96年12月6 日為警緝獲歸案，有士林地檢96年1 月3 日甲○
    偵紀緝字第4 號通緝書、96年1 月12日甲○偵紀銷字第88號
    撤銷通緝書、本院96年8 月7 日96年士院刑黃緝字第344 號
    通緝書、96年12月6 日96年士院刑黃銷字第584 號撤銷通緝
    書可憑，然被告第1 次遭通緝、緝獲之時間均在中華民國96
    年罪犯減刑條例公布、施行前，第2 次遭通緝、緝獲之時間
    均在該條例公布、施行之後，該2 次通緝皆與同條例第5 條
    規定之立法意旨，即施行前經通緝，知有減刑之規定，不於
    96年12月31日前主動歸案，故不得減刑之規定不符，仍應予
    以減刑。是被告己○○所犯行使偽造私文書、行使業務登載
    不實文書及違反稅捐稽徵法之罪，均屬最重本刑為5 年以下
    有期徒刑以下之刑之罪，且宣告刑未逾有期徒刑1 年6 月，
    爰依中華民國96年罪犯減刑條例第2 條第1 項第3 款之規定
    ，減其刑期二分之一，而分別諭知如主文所示之減得之刑，
    並各依96年7 月1 日修正前刑法第41條第1 項前段諭知易科
    罰金之折算標準。又依被告己○○行為時之刑法第51條第5
    款規定：「宣告多數有期徒刑者，於各刑中之最長期以上，
    各刑合併之刑期以下，定其刑期，但不得逾20年。」，惟95
    年7 月1 日施行之刑法第51條第5 款則規定：「宣告多數有
    期徒刑者，於各刑中之最長期以上，各刑合併之刑期以下，
    定其刑期，但不得逾30年。」，經比較修正前後規定之結果
    ，應認修正前之法律較有利於被告，依修正後刑法第2 條第
    1 項前段之規定，自應適用修正前之刑法第51條第5 款規定
    ，定其應執行刑。
七、末按修正刑法係自95年7 月1 日起施行，在此之前，刑法分
    則編有關罰金刑之貨幣單位係銀元；且依刑法分則編應處罰
    金者，應適用罰金罰鍰提高標準條例第1 條之規定；亦即應
    按各該具體條文制訂或修正之時間先後，定其提高之倍數。
    惟被告行為後，刑法施行法增訂第1 條之1 ，於95年6 月14
    日經總統公佈，並自同年7 月1 日起施行；該條規定：「中
    華民國94年1 月7 日刑法修正施行後，刑法分則編所定罰金
    之貨幣單位為新臺幣。94年1 月7 日刑法修正時，刑法分則
    編未修正之條文定有罰金者，自94年1 月7 日刑法修正施行
    後，就其所定數額提高為30倍。但72年6 月26日至94年1 月
    7 日新增或修正之條文，就其所定數額提高為3 倍」。亦即
    ，自95年7 月1 日起，刑法分則編所定罰金之貨幣單位，由
    原來之銀元改為新臺幣；且94年1 月7 日刑法修正時，刑法
    分則編未修正之條文定有罰金者，自95年7 月1 日起，有關
    罰金之數額提高為30倍。本案被告所犯刑法第216 條行使同
    法第215 條之業務登載不實文書罪，該罪自24年7 月1 日施
    行後即未再修正，依增訂刑法施行法第1 條之1 之規定，其
    罰金以新臺幣為單位，數額應提高30倍。此與增訂前之罰金
    以銀元為單位，且適用罰金罰鍰提高標準條例第1 條前段之
    結果應提高10倍，而新臺幣與銀元之比例為1 ：3 ，換算結
    果亦為30倍者，並無不同。亦即增訂刑法施行法第1 條之1
    之意旨，僅在使刑法規範之罰金刑之貨幣單位，一律改為新
    臺幣，並使增訂前後有關罰金刑提高之倍數一致，對被告而
    言，並無有利、不利之比較適用之問題，且此增訂之規定應
    屬罰金罰鍰提高標準條例第1 條但書之情形，當無同條前段
    規定之適用，自應逕行適用刑法施行法第1 條之1 之規定。
八、被告偽造之「庚○○」、「乙○○」、「辛○○」、「戊○○」、「壬○○」印章各1 枚，及如附表編號一、二、三「
    被害人印文數」欄所示之印文，不問屬於犯人與否，應依刑
    法第219 條規定宣告沒收。
九、至公訴意旨認被告基於前開行使偽造私文書之概括犯意，未
    經丁○○同意，盜刻其印章，於附表所示時間，蓋用於附表
    所示私文書而冒用其名義擔任宏宣公司股東，惟查，被告係
    經丁○○授權始蓋用丁○○之印章於附表所示文件乙情，業
    據證人丁○○到庭證稱：「（問：有無同意己○○蓋用你的
    印章於設立宏宣公司登記並擔任股東？）我當時好像說好，
    想說我在那個公司，做個股東反正沒有什麼事情，他好像有
    跟我說過當股東的事，我想說反正不用出錢就說好」等語可
    證（見本院卷第33頁），被告既得丁○○授權，公訴人認被
    告就丁○○部分有行使偽造私文書犯行，尚有未洽，惟此部
    分如成立犯罪，既與被告前揭事實一部分之犯行，公訴人認
    具有修正前刑法連續犯之裁判上一罪關係，爰不另為無罪之
    諭知，附此敘明。
據上論斷，依刑事訴訟法第299 條第1 項前段，稅捐稽徵法第47
條第1 款、第41條、刑法11條前段、第2 條第1 項、第216 條、
第210 條、第215 條、第55條、第219 條，修正前刑法第28條、
第56條、90年1 月10日修正後，95年7 月1 日修正前刑法第41條
第1 項、第51條第5 款，刑法施行法第1 條之1 ，修正前罰金罰
鍰提高標準條例第2 條，現行法規所定貨幣單位折算新臺幣條例
第2 條，中華民國96年罪犯減刑條例第2 條第1 項第3 款、第7
條、第10條第1 項，判決如主文。
本案經檢察官莊富棋到庭執行職務。
中    華    民    國    97    年    4     月    28    日
                  刑事第七庭審判長法  官    林秀鳳
                                  法  官    周群翔
                                  法  官    許碧惠
以上正本證明與原本無異。
如不服本判決，應於收受送達後10日內向本院提出上訴書狀，其
未敘述上訴之理由者並得於上訴期間屆滿後20日內向本院補提理
由書（均須按他造當事人之人數附繕本）。
                                  書記官    徐仁豐
中    華    民    國    97    年    4     月    28    日
附錄所犯法條：
中華民國刑法第210 條
偽造、變造私文書，足以生損害於公眾或他人者，處5 年以下有
期徒刑。
中華民國刑法第215條
從事業務之人，明知為不實之事項，而登載於其業務上作成之文
書，足以生損害於公眾或他人者，處3 年以下有期徒刑、拘役或
500 元以下罰金。
中華民國刑法第216 條
行使第210 條至第215 條之文書者，依偽造、變造文書或登載不
實事項或使登載不實事項之規定處斷。
稅捐稽徵法第47條
本法關於納稅義務人、扣繳義務人及代徵人應處徒刑之規定，於
左列之人適用之：
一  公司法規定之公司負責人。
二  民法或其他法律規定對外代表法人之董事或理事。
三  商業登記法規定之商業負責人。
四  其他非法人團體之代表人或管理人。
稅捐稽徵法第41條
納稅義務人以詐術或其他不正當方法逃漏稅捐者，處5 年以下有
期徒刑、拘役或科或併科新台幣6 萬元以下罰金。
附表一:宏宣公司設立登記使用文件
 ┌─┬────┬──────┬─────┬─────────┬─────┐
 │編│        │            │          │                  │          │
 │號│偽造日期│私文書名稱  │行使時間  │行使目的          │被害人印文│
 │  │        │            │          │                  │數        │
 ├─┼────┼──────┼─────┼─────────┼─────┤
 │1 │88.5.27 │宏宣公司章程│88.6.2    │向臺北市政府建設局│戊○○、吳│
 │  │        │（士林地檢95│          │為宏宣公司設立登記│金霖、蔡正│
 │  │        │年度偵緝字第│          │用。              │龍、辛○○│
 │  │        │12號，第28頁│          │                  │各1枚     │
 │  │        │）          │          │                  │          │
 ├─┼────┼──────┼─────┼─────────┼─────┤
 │2 │88.5.27 │宏宣公司設立│88.6.2    │向臺北市政府建設局│戊○○3枚 │
 │  │        │股東繳納股款│          │為宏宣公司設立登記│          │
 │  │        │明細表（士林│          │用。              │          │
 │  │        │地檢95年度偵│          │                  │          │
 │  │        │緝字第12號，│          │                  │          │
 │  │        │第34頁）    │          │                  │          │
 ├─┼────┼──────┼─────┼─────────┼─────┤
 │3 │88.5.27 │宏宣公司資產│88.6.2    │向臺北市政府建設局│戊○○1枚 │
 │  │        │負債表（士林│          │為宏宣公司設立登記│          │
 │  │        │地檢95年度偵│          │用。              │          │
 │  │        │緝字第12號卷│          │                  │          │
 │  │        │，第35頁）  │          │                  │          │
 ├─┼────┼──────┼─────┼─────────┼─────┤
 │4 │88.5.31 │宏宣公司設立│88.6.2    │向臺北市政府建設局│戊○○4枚 │
 │  │        │登記申請書及│          │為宏宣公司設立登記│          │
 │  │        │檢附資料（士│          │用。              │          │
 │  │        │林地檢95年度│          │                  │          │
 │  │        │偵緝字第12號│          │                  │          │
 │  │        │卷，第30至32│          │                  │          │
 │  │        │頁          │          │                  │          │
 └─┴────┴──────┴─────┴─────────┴─────┘
附表二：宏宣公司變更登記使用文件
 ┌─┬────┬──────┬─────┬─────────┬─────┐
 │1 │88.6.22 │宏宣公司章程│88.6.30   │向臺北市政府建設局│戊○○3 枚│
 │  │        │（士林地檢95│          │為宏宣公司變更登記│、乙○○、│
 │  │        │年偵緝字第12│          │用                │庚○○、  │
 │  │        │號卷，第40至│          │                  │辛○○、戴│
 │  │        │41頁）      │          │                  │再富各1 枚│
 ├─┼────┼──────┼─────┼─────────┼─────┤
 │2 │88.6.22 │委託書（士林│88.6.30   │向臺北市政府建設局│戊○○1枚 │
 │  │        │地檢95年偵緝│          │為宏宣公司變更登記│          │
 │  │        │字第12號卷，│          │用                │          │
 │  │        │第43頁）    │          │                  │          │
 ├─┼────┼──────┼─────┼─────────┼─────┤
 │3 │88.6.22 │宏宣公司股東│88.6.30   │向臺北市政府建設局│戊○○、吳│
 │  │        │同意書（士林│          │為宏宣公司變更  登│金霖、蔡正│
 │  │        │地檢95年偵緝│          │記用              │龍、辛○○│
 │  │        │字第12號卷，│          │                  │各1 枚，戴│
 │  │        │第44頁）    │          │                  │再富2枚   │
 ├─┼────┼──────┼─────┼─────────┼─────┤
 │4 │88.6.22 │宏宣公司章程│88.6.30   │向臺北市政府建設局│戊○○4枚 │
 │  │        │修正條文對照│          │為宏宣公司變更登記│          │
 │  │        │表及檢附資料│          │用                │          │
 │  │        │（士林地檢95│          │                  │          │
 │  │        │年偵緝字第12│          │                  │          │
 │  │        │號卷，第45至│          │                  │          │
 │  │        │46頁）      │          │                  │          │
 ├─┼────┼──────┼─────┼─────────┼─────┤
 │5 │88.6.23 │宏宣公司變更│88.6.30   │向臺北市政府建設局│戊○○1枚 │
 │  │        │登記申請書（│          │為宏宣公司變更登記│          │
 │  │        │士林地檢95年│          │用                │          │
 │  │        │偵緝字第12號│          │                  │          │
 │  │        │卷，第42頁）│          │                  │          │
 └─┴────┴──────┴─────┴─────────┴─────┘
附表三：宏宣公司解散登記使用文件
 ┌─┬────┬──────┬─────┬─────────┬─────┐
 │1 │88.6.29 │宏宣公司解散│88.6.29   │向臺北市政府建設局│戊○○1枚 │
 │  │        │申請書（士林│          │為宏宣公司解散登記│          │
 │  │        │地檢95年偵緝│          │用                │          │
 │  │        │字第12號卷，│          │                  │          │
 │  │        │第48頁）    │          │                  │          │
 ├─┼────┼──────┼─────┼─────────┼─────┤
 │2 │88.6.29 │宏宣公司股東│88.6.29   │向臺北市政府建設局│戊○○、蔡│
 │  │        │同意書（士林│          │為宏宣公司解散登記│根生、吳金│
 │  │        │地檢95年偵緝│          │用                │霖、庚○○│
 │  │        │字第12號卷，│          │                  │、壬○○各│
 │  │        │第49頁）    │          │                  │1枚       │
 ├─┼────┼──────┼─────┼─────────┼─────┤
 │3 │88.6.29 │委託書（士林│88.6.29   │向臺北市政府建設局│戊○○1枚 │
 │  │        │地檢95年偵緝│          │為宏宣公司解散登記│          │
 │  │        │字第12號卷，│          │用                │          │
 │  │        │第50頁）    │          │                  │          │
 └─┴────┴──────┴─────┴─────────┴─────┘


司法院資訊處製作；財團法人民間司法改革基金會備份。
